臺中高等行政法院判決　　　　　　　　　　　　　　　九十三年度訴字第五○六號
　　　　　　　　　　　　　　　.
　　原　　　告　請問廣告股份有限公司
　　代　表　人　甲○
　　原　　　告　乙○○
　　被　　　告　彰化縣政府
　　代　表　人　丙○○
　　訴訟代理人　丁○○
右當事人間因區域計畫法事件，原告不服內政部中華民國九十三年七月三十日台內訴
字第○九三○○○五一九一號訴願決定，提起行政訴訟。本院判決如左︰
　　主  文
原告之訴駁回。
訴訟費用由原告負擔。
　　事  實
甲、事實概要：緣原告林德彰所有坐落彰化縣埔鹽鄉○○段一九九一地號特定農業區
    農牧用地土地，經彰化縣埔鹽鄉公所於民國九十三年一月十三日發現前開土地上
    有未經申請許可設置之大型廣告看板（Ｔ型鐵柱廣告物），該公所乃函送埔鹽鄉
    轄內中山高速公路內兩旁Ｔ霸鐵柱廣告物違規查報表予被告，嗣被告以系爭土地
    所有權人為原告林德彰，廣告物設置人為原告請問廣告股份有限公司，核有違反
    區域計畫法第十五條第一項規定，乃依同法第二十一條第一項規定，以九十三年
    三月十五日府地用字第○九三○○四九三七○號違反區域計畫法案件處分書，各
    處原告等新台幣（下同）六萬元罰鍰，並限於同年四月五日前回復原狀，原告等
    不服，提起訴願遭駁回，乃提起本件行政訴訟。
乙、兩造聲明：
一、原告聲明求為判決：訴願決定及原處分均撤銷。
二、被告聲明求為判決：原告之訴駁回。
丙、兩造之陳述：
壹、原告起訴意旨略以：
一、按內政部九十二年六月十二日台內營字第○九二○○○七七三○二號函略以，自
    九十二年六月五日公布建築法部分條文修正案，增訂第九十五條之三規定，即凡
    違反該法第九十七條之三第二項規定處罰四萬元，易言之，凡在該法修正施行後
    所新增之違規應適用建築法而非區域計畫法，本案援引區域計畫法為裁罰依據，
    已違背上開函釋意旨。
二、又九十二年三月二十六日修正通過區域計畫法項內所訂定之非都市土地使用管制
    規則第六條，各種使用地容許使用項目及許可使用細目表中，容許使用項目加入
    第十一項載明戶外廣告物設置（使用面積不得超過五十平方公尺），可見非都市
    土地中農牧用地容許設置戶外廣告物，被告未察，逕予裁罰，顯有違誤。
貳、被告答辯意旨略以：
一、本案前經交通部台灣區○道○○○路局中區工程處九十二年一月二十四日中工斗
    字第○九二○○○○八九四號函，檢送違反樹立廣告查報表（土地坐落：彰化縣
    埔鹽鄉○○段一九九一地號特定農業區農牧用地），函請被告依法辦理強制拆除
    在案，又據彰化縣埔鹽鄉公所九十三年一月十五日鹽鄉民字第○九三○○○○五
    九八號函所檢附之查報表，違規大型廣告物依然存在，經被告先依行政程序法第
    一百零二條規定通知原告陳述意見，惟其並未於期限內陳述意見，方依非都市土
    地使用管制規則第四條、第五條及非都市土地容許使用執行要點第四點之規定，
    核其違反區域計畫法第十五條第一項之規定，乃依同法第二十一條第一項規定為
    罰鍰之處分並限於九十三年四月五日前恢復原狀，並無違誤。
二、依據內政部九十二年七月七日修正之「非都市土地容許使用執行要點」第四點及
    同年三月二十六日修正發布之「非都市土地使用管制規則」附表一「各種使用地
    容許使用項目及許可使用細目表」，農牧用地雖然容許作戶外廣告物設施使用（
    使用面積不得超過五十平方公尺），惟須經目的事業主管機關、使用地主管機關
    及有關機關許可使用。本案系爭地號土地經前開交通部台灣區○道○○○路局中
    區工程處九十二年一月二十四日函檢送違反樹立廣告查報表，函請被告依法辦理
    強制拆除在案，故應可證實系爭地號土地上設置戶外廣告物於九十二年一月二十
    四日前既已存在，係於九十二年六月五日建築法部分條文（第九十七條之三第二
    項）修正公布之前，故適用行為時區域計畫法之規定應無疑義。
　　理  由
一、原告等二人均未於言詞辯論期日到場，又各無民事訴訟法第三百八十六條所列各
    款情形，爰依被告之聲請，由其一造辯論而判決，合先敘明。
二、按「區域計畫公告實施後，不屬第十一條之非都市土地，應由有關直轄市或縣（
    市）政府，按照非都市土地分區使用計畫，製定非都市土地使用分區圖，並編定
    各種使用地，報經上級主管機關核備後，實施管制。．．．」、「違反第十五條
    第一項之管制使用土地者，由該管直轄市、縣（市）政府處新臺幣六萬元以上三
    十萬元以下罰鍰，並得限期令其變更使用、停止使用或拆除其地上物恢復原狀。
    」分別為區域計畫法第十五條第一項、第二十一條第一項所明定。次按「非都市
    土地之使用，除國家公園區內土地，由國家公園主管機關依法管制外，按其編定
    使用地之類別，依本規則規定管制之。」、「非都市土地使用分區劃定及使用地
    編定後，由直轄市或縣（市）政府管制其使用，．．．」則為非都市土地使用管
    制規則第四條、第五條設有規定。又「本規則附表一許可使用細目之適用範圍，
    由其目的事業主管機關（單位）認定。但許可使用細目列有『其他』二字者，應
    由目的事業主管機關會商該使用地主管機關及地政機關認定之。」為非都市土地
    容許使用執行要點第四點規定在案。
三、本件原告林德彰所有坐落上開特定農業區農牧用地土地，經彰化縣埔鹽鄉公所於
    九十三年一月十三日發現前開土地上有未經申請許可設置之大型廣告看板（Ｔ型
    鐵柱廣告物），乃函送埔鹽鄉轄內中山高速公路內兩旁Ｔ霸鐵柱廣告物違規查報
    表予被告，被告以系爭土地所有權人為原告林德彰，廣告物設置人為原告請問廣
    告股份有限公司，有違反區域計畫法第十五條第一項規定情事，依同法第二十一
    條第一項規定，各處原告等二人各六萬元罰鍰，並限於同年四月五日前回復原狀
    ，原告等不服，循序提起本件行政訴訟。
四、原告訴稱：依內政部九十二年六月十二日台內營字第○九二○○○七七三○二號
    函，自九十二年六月五日公布建築法部分條文修正案，增訂第九十五條之三規定
    ，即凡違反該法第九十七條之三第二項規定處罰四萬元，又九十二年三月二十六
　　日修正通過區域計畫法項內所訂定之非都市土地使用管制規則第六條，各種使用
　　地容許使用項目及許可使用細目表中，容許使用項目加入第十一項載明戶外廣告
    物設置（使用面積不得超過五十平方公尺），可見非都市土地中農牧用地容許設
    置戶外廣告物，本件被告援引區域計畫法為裁罰依據，逕予裁罰，顯有違誤等語
    。
五、經查，坐落彰化縣埔鹽鄉○○段一九九一地號特定農業區農牧用地土地，為原告
    乙○○所有，有土地登記簿謄本在卷可稽，另依卷附交通部台灣區○道○○○路
    局中區工程處九十二年一月二十四日中工斗字第○九二○○○○八九四號函，所
　　檢送違反樹立廣告查報表，該土地上有未經申請許可設置之大型廣告看板（Ｔ型
    鐵柱廣告物），設置人為原告請問廣告股份有限公司，並經於九十二年一月十四
    日公告拆除在案，又經彰化縣埔鹽鄉公所依被告九十三年一月二日府地用字第○
    九三○○○○四六三號函，於九十三年一月十三日至前開土地查明結果，仍有未
    經申請許可設置之大型廣告看板屬實，亦有該所九十三年一月十五日鹽鄉字第○
    九三○○○○五九八號函在卷可佐，而此亦為原告等所不爭，是原告請問廣告股
    份有限公司於九十二年一月十四日之時，即有在原告乙○○所有上開土地，未經
    申請許可而設置之大型廣告看板（Ｔ型鐵柱廣告物）之事實，可資認定。
六、關於本件爭點，為原告主張依上開現行法令，非都市土地中農牧用地已容許人民
    設置戶外廣告物，另本件情形應依九十二年六月五日公布修正後之建築法，增訂
    第九十五條之三規定處罰四萬元，而不能依區域計畫法法第二十一條第一項規定
    處罰六萬元。惟依內政部九十二年七月七日修正之「非都市土地容許使用執行要
    點」第四點及同年三月二十六日修正發布之「非都市土地使用管制規則」附表一
    「各種使用地容許使用項目及許可使用細目表」，農牧用地雖然容許作戶外廣告
　　物設施使用，但使用面積不得超過五十平方公尺，且須經目的事業主管機關、使
　　用地主管機關及有關機關許可使用，人民並非未經許可，得擅自在其所有農牧用
　　地上設置戶外廣告物設施。再按除有特別規定從新從輕外，依行政法實體規定從
　　舊之原則，本件自應適用原告行為時之法律，資為處罰之依據。另原告所引內政
　　部九十二年六月十二日台內營字第○九二○○○七七三○二號函，其意旨為有關
　　九十二年六月七日建築法修正施行後新增之違規廣告應依同法第九十五條之三規
    定辦理，而依上所述，本件違章事實係於九十二年一月十四日既已存在，於建築
　　法增訂第九十五條之三之前，被告依區域計畫法法第二十一條第一項之規定，各
　　處原告等二人罰鍰六萬元，並限期回復原狀，即屬有據。
七、綜上所陳，被告以原告請問廣告股份有限公司，未經申請許可，在上開土地設置
    之大型廣告看板（Ｔ型鐵柱廣告物），原告乙○○為該土地所有權人，原告等二
    人均違反區域計畫法第十五條第一項規定，依同法第二十一條第一項規定，各處
    原告等二人各六萬元罰鍰，並限回復原狀，並無違誤，訴願決定予以維持，亦無
    不合，原告等請求均予撤銷，為無理由，應予駁回。
據上論結，本件原告之訴為無理由，依行政訴訟法第一百九十五條第一項後段、第一
百零四條、第二百十八條，民事訴訟法第三百八十五條第一項前段、第八十五條第一
項前段，判決如主文。
中　　華　　民　　國　　九十三　　　年　　　十二　　　月　　　三十一　　日
                 臺 中 高 等 行 政 法 院   第 三 庭
                                審 判 長 法      官　沈　應　南
                                         法      官　林　秋　華
                                         法      官　許　武　峰
右正本證明與原本無異。
如不服本判決，應於判決送達後二十日內向本院提出上訴書狀，其未表明上訴理由者
，應於提起上訴後二十日內向本院提出上訴理由書（須依對造人數附具繕本）；如於
本判決宣示或公告後送達前提起上訴者，應於判決送達後二十日內補提上訴理由書（
須附繕本）。未表明上訴理由者，逕以裁定駁回。
提起上訴應預繳送達用雙掛號郵票三九○元（三十四元及五元郵票各十份)。
中　　華　　民　　國　　九十三　　　年　　　十二　　　月　　　三十一　　日
                                         法院書記官  王  永  慶
